【裁判字號】    96,訴,1630
【裁判日期】    970118
【裁判案由】    強盜等
【裁判全文】
臺灣桃園地方法院刑事判決              96年度訴字第1630號
公  訴  人  臺灣桃園地方法院檢察署檢察官
被      告  乙○○
選任辯護人  楊偉奇律師
上列被告因強盜等案件，經檢察官提起公訴（96年度偵字第2152
4號），本院判決如下：
    主    文
乙○○攜帶兇器竊盜，累犯，處有期徒刑捌月，扣案之尖刀壹把
沒收；又意圖為自己不法之所有，攜帶兇器，以強暴至使不能抗
拒，而取他人之物，累犯，處有期徒刑柒年陸月，扣案之尖刀壹
把沒收；又意圖為自己不法之所有，以恐嚇使人將本人之物交付
，未遂，累犯，處有期徒刑伍月。應執行有期徒刑捌年伍月，扣
案之尖刀壹把沒收。
    事   實
一、乙○○前於民國84年間因違反麻醉藥品管理條例案件，經判
    處有期徒刑6 月確定，85年間又因竊盜案件，經判處有期徒
    刑10月確定，上開2 罪嗣經裁定應執行有期徒刑1 年3 月確
    定。85年間復因違反麻醉藥品管理條例、搶奪、恐嚇等案件
    ，經判處應執行有期徒刑4 年8 月確定，上開各罪接續執行
    至87年10月27日假釋出監，90年間再因偽造文書案件，經判
    處有期徒刑5 月確定，前述假釋則經裁定撤銷應執行殘刑有
    期徒刑3 年3 月14日併與上開有期徒刑5 月合併接續執行至
    94年12月14日縮刑假釋期滿執行完畢，猶不知悔改。又基於
    意圖為自己不法所有之犯意，於96年9 月13日上午7 時許，
    攜帶其所有自製客觀上可供兇器使用之非屬管制刀械之尖刀
    1 把（總長度約8.5 公分，全長均屬金屬材質，尾端以黑色
    膠帶黏貼包覆，黑色膠帶黏貼部分長約2.8 公分，刀刃長約
    5.7 公分，刀刃且鋒利），在桃園縣平鎮市○○街某處，以
    尖刀破壞電門之方式，竊取丙○○所有停放該處之車牌號碼
    SKR-681 號輕型機車（毀損部分未據告訴、起訴）得手。嗣
    乙○○騎乘上開竊得之機車，於同日上午7 時45分許，行經
    同縣中壢市○○街、中山路2 巷交岔路口之停車場，見甲○○在停車場內發動其自小客車，站在打開之左後車門外整理
    後座物品，斯時該停車場並無其他人出入，認有機可乘，竟
    意圖為自己不法之所有，趨近甲○○身後向甲○○表示給一
    點錢花用，甲○○回過頭向乙○○表示沒有錢，乙○○隨即
    自身上取出前揭尖刀置於腰際之高度，刀刃指向甲○○，喝
    令甲○○「不要動」，以此強暴方式，至使甲○○心生畏懼
    不能抗拒，而任由乙○○將甲○○所有置於車後座之黑色袋
    子強行取走，復又接續前開犯意，喝令甲○○坐進車後座，
    乙○○再將左後車門關上，逕自進入該車駕駛座，將甲○○
    所有置於副駕駛座位上之白色皮包強行取走（上述黑色袋子
    及白色皮包內有現金新臺幣900 元、汽車駕照、身分證、OK
    WAP 、MOTOROLA廠牌行動電話各1 具、健保卡、住家及公司
    保險箱鑰匙等物）後即逕自騎乘前開竊得之機車逃離現場，
    途中乙○○先持所搶劫之現金500 元購買電話卡，將上開機
    車棄置於同縣中壢市○○路○ 段373 巷5 弄20號前，再將甲○○所有前述行動電話2 具及身分證外之其餘物品丟棄於同
    縣市○○路、東明街口旁水圳中。而甲○○在乙○○離去後
    旋報警處理，並試撥遭乙○○強盜之行動電話與林榮泰取得
    連繫，甲○○先詢問乙○○可否贖回遭強盜之行動電話等財
    物，乙○○聞言竟萌生利用所強盜之財物向卓婷逸索取財物
    之目的，向甲○○表示須以1 萬元始得贖回上述行動電話等
    物，並與甲○○相約在同縣平鎮市○○路○ 段775 號「麥當
    勞」速食店後方停車場交付贖金，同日（9 月13日）下午1
    時許，甲○○由員警陪同前往上開約定地點與乙○○見面，
    警方人員則在附近埋伏，嗣乙○○與甲○○見面後得知甲○○並未攜帶1 萬元贖金，為迫使甲○○交付財物，竟另起恐
    嚇取財之犯意，向甲○○恫稱：「我有你家的鑰匙，如果不
    給錢的話，就要鬧得你家雞犬不寧」等語恫嚇甲○○，致甲○○心生畏懼，惟適時為現場埋伏之員警當場逮獲，並自乙○○身上起出甲○○遭強盜之前開行動電話2 具、身分證、
    花用剩餘之現金400 元，及乙○○所有供其竊盜上開機車及
    強盜甲○○前揭財物所用之自製尖刀1 把，再於同日下午1
    時30分許，由乙○○帶同警員至中壢市○○路○ 段373 巷5
    弄20號前，起出乙○○所棄置之SKR-681 號機車，而查悉上
    情。
二、案經甲○○訴由桃園縣政府警察局中壢分局報告臺灣桃園地
    方法院檢察署檢察官偵查起訴。
    理    由
壹、證據能力部分：
  (一)按刑事訴訟法第159 條第1 項規定：「被告以外之人於審判
    外之言詞或書面陳述，除法律有規定者外，不得作為證據」
    ；其立法本旨係以證人於審判外之言詞或書面陳述，屬於傳
    聞證據，此項證據，當事人無從直接對於原供述者加以詰問
    ，以擔保其真實性，法院亦無從直接接觸證人而審酌其證言
    之憑信性，違背直接審理及言詞審理之原則，除具有必要性
    及信用性情況之除外者外，原則上不認其有容許性，自不具
    證據能力；至所謂具有必要性及信用性情況者，例如刑事訴
    訟法第159 條之1 、之2 、之3 、之4 、之5 情形，仍例外
    認其有證據能力，然此乃係指法院未於審判期日傳喚相關證
    人到庭，案件僅能依靠該等證人於審判外之陳述以為判斷之
    情形，始需就該等審判外供述證據嚴格依照刑事訴訟法第15
    9 條之1 至之5 所定要件一一檢視各該證人之供述，作為證
    據之資格。倘法院已經依據當事人聲請傳喚證人到庭接受檢
    辯雙方之交互詰問，則法院既已透過直接、言詞審理方式檢
    驗過該證人之前之證詞，當事人之反對詰問權亦已受到保障
    得以完全行使之情況下，該等審判外證據除有其他法定事由
    （例如：非基於國家公權力正當行使所取得或私人非法取得
    等，而有害公共利益，即以一般證據排除法則為判斷），應
    認該審判外供述已得透過審判程式之詰問檢驗，而取得作為
    證據之資格，亦即其審判外供述與審判中供述相符部分，顯
    然已經構成具備可信之特別情狀，當然有證據資格（實務上
    之作用常為引用該等陳述與審判中陳述相符，強化該證人供
    述之可信度），其不符部分，作為檢視審判中所為供述可信
    與否之彈劾證據，當無不許之理，甚者，其不符部分倘係於
    司法警察、檢察事務官調查中之供述，作為認定被告犯罪與
    否或不構成犯罪與否之證據，依照亦僅需依照刑事訴訟法第
    159 條之2 規定，斟酌其審判外供述作成外部環境、製作過
    程、內容、功能等情況認為之前供述較為可信，即可取得證
    據資格，而作為認定事實之證據資格（參照最高法院94年度
    臺上字第2507號、95年臺上字第2515號判決意旨）。查證人
    甲○○，業經本院於審判期日傳喚到庭，行交互詰問程序，
    直接言詞審理檢視其證詞，故其前於警局詢問之供述，當然
    已取得作為證據之資格，而有證據能力，被告之選任辯護人
    指稱甲○○警詢之供述無證據能力云云，尚非可採。
  (二)次按被告以外之人於審判外之陳述，雖不符前4 條之規定，
    而經當事人於審判程序同意作為證據，法院審酌該言詞陳述
    或書面陳述作成時之情況，認為適當者，亦得為證據。當事
    人、代理人或辯護人於法院調查證據時，知有第159 條第1
    項不得為證據之情形，而未於言詞辯論終結前聲明異議者，
    視為有前項同意，刑事訴訟法第159 條之5 亦定有明文。查
    證人丙○○於警詢時所為之陳述，固係審判外之陳述而屬傳
    聞證據，惟被告及其選任辯護人就上開審判外之陳述，於本
    院審理中，知有該項證據，均未曾於言詞辯論終結前聲明異
    議，而本院審酌該證人陳述作成時之情況，並無違法取證及
    證明力過低之瑕疵，亦認以之作為證據為適當，依前揭規定
    說明，自有證據能力。至證人丙○○、甲○○於偵查中於供
    前具結所為之陳述（有結文2 紙附於偵查卷可稽，見偵查卷
    第59、68頁），係檢察官依法訊問，復無其他事證足資認定
    其等於檢察官訊問時有受違法取供情事，並無何特別不可信
    之情況，依刑事訴訟法第159 條之1 第2 項規定自有證據能
    力。被告之選任辯護人所指甲○○偵查之供述無證據能力云
    云，亦不足採。
  (三)另本件認定事實所引用之卷內其餘卷證資料（包含文書證據
    、物證等證據），並無證據證明係公務員違背法定程序所取
    得，被告及其選任辯護人於審判程序中復未於言詞辯論終結
    前表示異議，且卷內之文書證據及物證等，亦無刑事訴訟法
    第159 條之4 之顯有不可信之情況與不得作為證據之情形，
    則依刑事訴訟法第159 條之5 之規定，本件認定事實所引用
    之所有文書證據、物證等證據，均有證據能力，合先敘明。
貳、實體部分：
一、訊據被告乙○○固坦認有於上揭時、地，持自製之扣案尖刀
    竊取丙○○所有前揭機車，並騎乘該機車於行經上述停車場
    ，搶取得甲○○前揭財物，嗣與甲○○相約在麥當勞後方停
    車場見面而為警查獲，並在其身上起出甲○○所有之行動電
    話2 具、身分證、現金400 元及尖刀1 把等事實不諱，惟矢
    口否認有何加重強盜、恐嚇取財等犯行，辯稱：伊看到甲○○在停車場開車門，就衝過去把手放在腰間比1 個動作，讓
    她誤以為伊手上有拿刀子，然後叫她不要動，伊就自己伸手
    到車後座把甲○○的皮包拿走，再到副駕駛座拿走另外1 個
    皮包，之後甲○○打她手機說願意用1 萬元把東西贖回去，
    伊說好，就約在麥當勞附近，她到時跟伊討價還價，伊也知
    道這樣是錯的，就說不然不要妳的錢了，東西還妳，然後警
    察就上前查獲，並沒有對甲○○說如果不給錢就要鬧得她家
    雞犬不寧的話云云。經查：
  (一)前揭被告乙○○於96年9 月13日上午7 時許，攜帶其所有自
    製客觀上可供兇器使用之尖刀1 把，在桃園縣平鎮市○○街
    某處，以尖刀破壞電門之方式，竊取丙○○所有停放該處之
    車牌號碼SKR-681 號輕型機車得手，嗣於同日下午1 時30分
    許，乙○○為警查獲後帶同警員至中壢市○○路○ 段373 巷
    5 弄20號前，起出乙○○所棄置之SKR-681 號機車等事實，
    迭據被告乙○○於警詢、偵查及本院審理時供承不諱（見偵
    查卷第9 、10、37、38、66頁、本院卷附96年10月31日、11
    月23日、12月25日筆錄），核與證人丙○○於警詢、偵查時
    指證之情節相符（見偵查卷第46、47、51、52、65、66頁）
    ，並有車籍查詢基本資料詳細畫面、保管條、桃園縣政府警
    察局中壢分局普仁派出所贓物認領保管單、車籍資料作業詳
    細畫面各1 份、查獲贓證物照片3 張附卷可稽，復有乙○○
    所有用以竊取上開機車所用之尖刀1 把扣案足佐，堪認被告
    就此部犯行所為不利於己之自白與事實相符，值堪信實。
  (二)又前述被告乙○○騎乘上開竊得之機車，於同日上午7 時45
    分許，行經中壢市○○街、中山路2 巷交岔路口之停車場，
    見甲○○1 人在該停車場內，即趨近甲○○身後向甲○○索
    討金錢，在甲○○表示沒有錢後，隨即自身上取出前述尖刀
    置於腰際高度，刀刃指向甲○○，喝令甲○○「不要動」，
    自行將甲○○所有置於車後座之黑色袋子強行取走，復又喝
    令甲○○坐進車後座，乙○○將左後車門關上後，逕自進入
    該車駕駛座將甲○○所有置於副駕駛座位上之白色皮包強行
    取走（上述2 袋子內有現金900 元、汽車駕照、身分證、OK
    WAP 、MOTOROLA廠牌行動電話各1 具、健保卡、住家及公司
    保險箱鑰匙），再騎乘前開竊得之機車逃離現場，甲○○在
    乙○○離去後即報警處理，並試撥遭乙○○強盜之行動電話
    與乙○○取得連繫，經乙○○表示須以1 萬元贖回遭強盜之
    行動電話等財物後，2 人相約在平鎮市○○路○ 段775 號「
    麥當勞」速食店後方停車場交付贖金，同日下午1 時許，甲○○由員警陪同前往該約定地點與乙○○見面，警方人員則
    在附近埋伏，嗣乙○○與甲○○會面得知甲○○並未攜帶1
    萬元贖金，復向甲○○恫稱：「我有你家的鑰匙，如果不給
    錢的話，就要鬧得你家雞犬不寧」等語恫嚇甲○○，致甲○○心生畏懼，惟乙○○旋為現場埋伏之員警當場逮獲，並自
    乙○○身上起出甲○○遭強盜之前開行動電話2 具、身分證
    、現金400 元、尖刀1 把等事實，迭據證人即被害人甲○○
    於警詢、偵查及本院審理時指述綦詳（見偵查卷第11至14頁
    、第57、58頁、本院卷附96年12月25日筆錄），被告乙○○
    復就其於上開時、地，利用被害人甲○○1 人在停車場整理
    自小客車之際，向其索討金錢未果，而強行取走甲○○置於
    自小客車後座及副駕駛座之袋子及皮包等財物得手，途中將
    搶得之現金其中500 元購買電話卡，再將上開竊得之機車及
    甲○○所有除行動電話、現金及身分證外之其餘財物丟棄，
    再搭坐計程車返家，嗣接獲甲○○電話達成以1 萬元贖回上
    開財物之合意後，與甲○○相約在平鎮市○○路「麥當勞」
    速食店後方停車場見面時經警查獲，並為警在其身上起出甲○○所有之行動電話2 具、身分證、剩餘現金400 元及扣案
    尖刀1 把等事實坦認不諱，此外，復有贓物認領保管單、桃
    園縣政府警察局中壢分局搜索扣押筆錄及扣押物品目錄表各
    1 份、查獲贓證物照片7 張附卷可稽，及被告乙○○所有持
    以強盜甲○○財物之尖刀1 把扣案足資佐證。被告乙○○雖
    以前詞置辯，惟查，甲○○與被告乙○○原並不相識，彼等
    無怨懟或金錢糾紛及仇恨，業經甲○○證述在卷，衡情酌理
    證人甲○○當無虛構情節陷乙○○於罪之理。再徵諸甲○○
    遭被告搶劫時之眼睛始終未被矇住，案發當時係上午7 時45
    分許之日間，光線充足，甲○○復與被告面對面僅距離約30
    公分，並經證人甲○○證述詳確，被告亦不否認該情，則甲○○在日間光線充足之停車場與被告近距離接觸，且有相當
    時間相處之客觀情狀下，其能注意到被告講話之口氣、動作
    ，應屬當然，甚且，人體手指之構造及外型與質地堅硬之尖
    刀外型差異甚大，衡情並無誤認之虞，基此，被害人甲○○
    自無在光線充足之日間錯將被告之手指誤看成尖刀之可能，
    被告所辯伊係以手指比甲○○，讓她誤以為是刀子云云，其
    悖離常情之處不言可喻。不惟如此，被害人甲○○所指述被
    告手持之尖刀，其中手握部位有以東西包覆，前端刀刃露出
    來約5 公分長等節，復核與卷附扣案尖刀照片及本院於96年
    12 月25 日當庭勘驗結果顯示，扣案尖刀總長度約8.5 公分
    ，均屬金屬材質，尾端以黑色膠帶黏貼包覆，黑色膠帶黏貼
    部分長約2.8 公分，刀刃長約5.7 公分等客觀外型，亦屬相
    合，是倘非被害人甲○○親眼目睹被告手持扣案尖刀向其強
    盜財物，顯無可能如此精確指證扣案尖刀之外型及刀刃長度
    等細節，抑且，證人甲○○於案發不久後之警詢時，即已明
    確指述被告手持尖刀強盜財物，更無記憶問題，是其所為堅
    定之指述自無錯誤之虞，其所陳至可採據。至甲○○雖於本
    院審理時證稱：無法確認被告所持尖刀是否即為扣案該把尖
    刀，然觀之證人甲○○同時證稱：因為刀子有被東西包住，
    我只看到露出來的部分，我無法確認刀子的大小是否就如扣
    案的這把刀子的大小等語甚明（見本院96年12月25日筆錄）
    ，而觀之扣案尖刀連同黑色膠帶黏貼包覆部位總長度不過8.
    5 公分，前端刀刃部分長度亦僅5.7 公分，據如上述，足見
    扣案尖刀本即不長，再加上被告以手握住黑色膠帶黏貼部位
    ，僅露出5.7 公分長之刀刃，且係將所持尖刀置於腰際之高
    度，刀刃指向甲○○之方式搶劫財物，以致甲○○因視覺角
    度關係而僅注意目視到露出之刀刃部位，致不能完全看清被
    告所持尖刀之全貌，尚無悖離常情之處，惟證人甲○○就其
    所見被告手持之尖刀尾端有以物品包覆及露出刀刃部位之長
    度等外型細節均詳述明確，且核與扣案尖刀之外型相符合，
    佐以被告在搶劫甲○○財物後，僅前往便利超商購買電話卡
    ，將偷來之機車及搶劫部分財物棄置路邊，即搭計程車返家
    ，不到1 小時即接到甲○○電話，然後前往約定之麥當勞見
    面，旋為警在乙○○身上查獲扣案尖刀等情，據被告供承在
    卷（見本院96年12月25日筆錄），則被告乙○○在搶劫甲○○財物後至為警查獲止短短不到3 小時之時間（即上午7 時
    45分許起算至下午1 時許），即經警在其身上起獲尖刀，而
    該把尖刀外型及長度復核與被害人甲○○指述被告所持尖刀
    相合，由此俱見被告確係持扣案尖刀強盜被害人甲○○財物
    甚明，是尚難因證人甲○○前開所述該節稍有差異，即認被
    害人甲○○前揭指證不實，而援為有利被告之認定。被告及
    其選任辯護人辯護意旨所為被告並未持扣案尖刀強盜財物，
    亦未在麥當勞後方停車場時對甲○○出言恫嚇之辯解，均非
    可採。
  (三)按強盜罪所施用之強暴、脅迫手段，祇須足以壓抑被害人之
    抗拒，其喪失意思自由為已足，縱令被害人實際無抗拒行為
    ，仍於強盜罪之成立，不生影響（參見最高法院30年上字第
    3023號判例）。而所謂強暴脅迫之手段，祇須足以壓抑被害
    人之抗拒，喪失其意思自主為已足，縱令被害人並無抗拒行
    為，仍於強盜罪行為不生影響。再按所謂不能抗拒，祇須行
    為人所施之暴力已足使被害人本人主觀上受到壓制無法抗拒
    為已足，至客觀上是否已達一般人皆不能抗拒之程度，則非
    所問（最高法院70年度台上字第1349號、72年度台上字第50
    29號判決意旨參照）。查，本案案發時間雖係在上午7 時45
    分許，惟斯時被害人甲○○獨自1 人位處人煙稀少之停車場
    整理車內物品，業據證人甲○○及被告乙○○供述在卷（見
    偵查卷第37、58頁、本院卷附96年12月25日筆錄第6 頁），
    且被告係身強體壯之青年，突如其來上前向甲○○索取金錢
    未果，隨即取出尖刀，刀刃指向甲○○並喝令「不要動」，
    依當時客觀之情狀，縱使被告實際上未再施加其他暴力，衡
    情被害人甲○○1 獨身女子身處在當時孤立無援之處境下，
    猝遭被告持尖刀逼迫，除霎時必心起驚悸畏怖之情，在客觀
    上亦足以壓抑甲○○之抗拒，使之喪失意思自由而失卻抵抗
    能力，任由被告取走財物至明，此由甲○○於偵查時指稱：
    過程中我沒有反抗他，因他亮出尖刀，我很害怕，所以不敢
    激怒他，被告高我半個頭，但他有尖刀，我不敢跟他有任何
    衝突，當時我沒有辦法反抗等語（見偵查卷第58頁），於本
    院審理時猶陳稱：被告在庭，我看到他會害怕，而且講不出
    話來，他已經亮出尖刀，如果我反抗，我怕會有生命危險等
    語（見本院卷附96年12月25日筆錄），更可見一斑，故辯護
    人辯護意旨指稱被害人甲○○是否已心生畏懼有疑義云云，
    自不足採。
  (四)末按司法警察機關偵查案件，常使用誘捕方式辦案；此等辦
    案方式在不違反人身自由不可受侵犯的憲法基本人權保障下
    ，自得為之。但此種誘捕方式的辦案可區分為兩種，一為創
    造犯意型誘捕，一為提供機會型誘捕。前者，又稱為陷害教
    唆，是指行為人原無犯罪意思，因受他人（如便衣警察）的
    引誘而產生犯意，進而著手實行犯罪構成要件行為。此種情
    形所取得的證據，因違反正當法定程序，且逾越偵查犯罪的
    必要程度，其因此所取得的證據資料，應無證據能力。後者
    ，又稱為機會教唆，則指行為人原本即有犯罪的意思，其從
    事犯罪構成要件行為的犯意，並非他人所創造，司法警察只
    是利用機會加以誘捕。此種情形的犯罪行為人本具有不法犯
    意，並非員警所造意，司法警察只是運用設計引誘的技巧，
    使其暴露犯罪事證而加以逮捕偵辦，並未違反憲法對於基本
    人權的保障，且於公共利益的維護有其必要性，應認為合法
    。查證人甲○○並非偵查機關人員，且甲○○在遭被告強盜
    財物後，試撥遭強盜之行動電話而與被告取得聯繫，被告非
    但在甲○○表示願意贖回行動電話之際主動詢問贖金多少，
    復嫌甲○○所指5 千元太少而主動要求須以1 萬元始得贖回
    遭強盜之財物，業據證人甲○○於審理時證述甚詳（見本院
    96年12月25日筆錄），參以被告在甲○○電話聯繫之前即已
    將甲○○遭強盜之部分財物丟棄，仍與甲○○商討贖金之事
    ，迨與甲○○見面時發現卓女未攜帶贖金復出言恐嚇，以逼
    迫甲○○交付贖金，足見被告本具有恐嚇取財的故意，且依
    司法院第1968號解釋、27年滬上字第50號判例、最高法院85
    年3 月12日85年度第四次刑事庭會議決議，有關陷害教唆見
    解，係認被誘發者基於自由意思從事犯罪行為，自應構成犯
    罪，並未認此種陷害教唆所取得之證據係以不正當手段取得
    而無證據能力。是本案或因甲○○配合警方與被告取得聯繫
    ，惟被告乙○○既係基於其自由意思而為本案恐嚇取財犯行
    ，此偵查被告犯罪之過程，並不違反人身自由之不可受侵犯
    之憲法基本權的保障，尚與陷害教唆有間，自應構成犯罪，
    殊無因此而解釋為陷害教唆或藉詞得免刑責，併予敘明。
  (五)綜上各節，參互印證，本案事證已臻明確，被告上開犯行均
    堪認定，其所為上述否認犯罪之辯解，均無足採，另被告聲
    請調閱停車場監視錄影帶，以證明其並無持尖刀強盜甲○○
    財物，惟本院綜合上情審認結果認本件事證已明，核無再予
    調閱之必要，併此敘明。
二、按被告乙○○持以強劫甲○○財物所用之尖刀，總長度約8.
    5 公分，均屬金屬材質，尾端以黑色膠帶黏貼包覆，黑色膠
    帶黏貼部分長約2.8 公分，刀刃長約5.7 公分，刀刃鋒利等
    節，業據本院勘驗屬實（見本院96年12月25日筆錄第9 頁）
    ，客觀上顯具有危險性，且足以傷害人之生命、身體，係屬
    兇器至明。核被告乙○○所為，係犯刑法第321 條第1 項第
    3 款之攜帶兇器竊盜罪、同法第330 條第1 項之攜帶兇器強
    盜罪（犯刑法第328 條第1 項之強盜罪，而有同法第321 條
    第1 項第3 款攜帶兇器之加重情形，應依同法第330 條第1
    項加重強盜罪論處）、同法第346 條第3 項、第1 項之恐嚇
    取財未遂罪。又被告乙○○於前揭時、地，先持尖刀喝令被
    害人甲○○「不要動」之強暴方式，強取被害人甲○○所有
    置於車後座之黑色袋子後，復又喝令甲○○進入車後座將車
    門關上，乙○○再進入駕駛座，強取被害人甲○○所有置於
    副駕駛座上之白色皮包後始逃離現場，係為達成同一強盜之
    目的，屬接續犯，為實質一罪。又被告已著手於恐嚇取財行
    為之實施，在尚未取得財物前，即被逮捕，屬未遂階段，為
    未遂犯，爰依刑法第25條第2 項規定，按既遂犯之刑減輕之
    。被告所犯前開攜帶兇器加重竊盜、攜帶兇器加重強盜、恐
    嚇取財未遂3 罪，犯意各別，行為互殊，應分論併罰。查被
    告乙○○前於84年間因違反麻醉藥品管理條例案件，經判處
    有期徒刑6 月確定，85年間又因竊盜案件，經判處有期徒刑
    10 月 確定，上開2 罪嗣經裁定應執行有期徒刑1 年3 月確
    定。85年間復因違反麻醉藥品管理條例、搶奪、恐嚇等案件
    ，經判處應執行有期徒刑4 年8 月確定，上開各罪接續執行
    至87 年10 月27日假釋出監，90年間再因偽造文書案件，經
    判處有期徒刑5 月確定，前述假釋則經裁定撤銷應執行殘刑
    有期徒刑3 年3 月14日併與上開有期徒刑5 月合併接續執行
    至94 年12 月14日縮刑假釋期滿執行完畢等情，有卷附臺灣
    高等法院被告前案紀錄表可按，其受有期徒刑之執行完畢後
    ，5 年以內故意再犯本件有期徒刑以上之罪，為累犯，應依
    刑法第47條第1 項規定加重其刑，並就其所犯恐嚇取財未遂
    罪部分先加而後減。爰審酌被告正值壯年體健，卻不思以正
    當途徑獲取財物，持可供兇器使用之尖刀竊取他人機車，又
    利用被害人甲○○獨自1 人孤立無援之機會，以暴力強取被
    害人財物，復又出言恫嚇被害人之犯罪手段，危害社會治安
    甚鉅，且對於被害人甲○○身心造成莫大傷害，惟強盜所得
    財物非鉅，部分財物業由被害人取回，兼衡其生活狀況、犯
    後未全部坦認犯行之態度等一切情狀，分別量處如主文所示
    之刑，並定應執行之刑。至公訴人聲請審酌被告於94年12月
    14日出監後，未及2 年，竟不知悔改，僅因曾車禍受傷，尋
    找工作不易，再犯刑案，及其犯罪之手段、犯罪後之態度等
    情，建請依刑法第90條第1 項規定宣告強制工作。惟刑法第
    90條第1 項固規定「有犯罪之習慣，或因遊蕩或懶惰成習而
    犯罪者，於刑之執行前，令入勞動場所強制工作」，而觀之
    本件被告乙○○雖有如前述犯罪科刑紀錄及執行情形，惟各
    該犯罪前科情節尚非重大，且與本案發生時已分別相距有11
    、12年、6 年之久，難謂被告積習已深，顯有犯罪之習慣，
    亦無證據證明被告因遊蕩或懶惰成習而犯罪之情形，現復因
    本件強盜案件經本院羈押中，俟判決確定執行本件科處之有
    期徒刑，應足收刑罰執行矯正之效果，是本院認尚無依刑法
    第90條第1 項規定，對被告宣告強制工作之必要，附此敘明
    。
三、扣案之尖刀1 把，為被告乙○○所有，供犯本件竊盜罪及強
    盜罪所用之物，為被告乙○○供承在卷，並經本院認定如前
    ，爰依刑法第38條第1 項第2 款規定於被告所犯竊盜及強盜
    罪名項下併予宣告沒收。
據上論斷，應依刑事訴訟法第299條第1項前段，刑法第321條第1
項第3 款、第330 條第1 項、第346 條第3 項、第1 項、第25條
第2 項、第47條第1 項、第51條第5 款、第38條第1 項第2 款，
刑法施行法第1 條之1 第1 項、第2 項前段，判決如主文。
本案經檢察官蔡宜均到庭執行職務。
中    華    民    國    97    年    1     月    18    日
                  刑事第七庭審判長法  官  蕭世昌
                                  法  官  連雅婷
                                  法  官  林惠霞
以上正本證明與原本無異。
如不服本判決，應於送達後10日內，向本院提出上訴狀。
                                  書記官  陳恩如
中    華    民    國    97    年    1     月    18    日
附錄本案論罪科刑法條全文：
刑法第321條
  犯竊盜罪而有左列情形之一者，處6 月以上、5 年以下有期徒
刑：
  一  於夜間侵入住宅或有人居住之建築物、船艦或隱匿其內而
      犯之者。
  二  毀越門扇、牆垣或其他安全設備而犯之者。
  三  攜帶兇器而犯之者。
  四  結夥三人以上而犯之者。
  五  乘火災、水災或其他災害之際而犯之者。
  六  在車站或埠頭而犯之者。
  前項之未遂犯罰之。
刑法第330條第1項
  犯強盜罪而有第321 條第1 項各款情形之一者，處7 年以上有
期徒刑。
刑法第346條
  意圖為自己或第三人不法之所有，以恐嚇使人將本人或第三人
之物交付者，處6 月以上5 年以下有期徒刑，得併科1 千元以下
罰金。
  以前項方法得財產上不法之利益，或使第三人得之者，亦同。
  前二項之未遂犯罰之。


司法院資訊處製作；財團法人民間司法改革基金會備份。
